【裁判字號】    92,上訴,615
【裁判日期】    920709
【裁判案由】    毒品危害防制條例
【裁判全文】
臺灣高等法院臺南分院刑事判決      九十二年度上訴字第六一五號  Ａ
      上  訴  人  臺灣臺南地方法院檢察署檢察官
      被      告  甲  ○  ○
右上訴人因被告違反毒品危害防制條例案件，不服臺灣臺南地方法院九十一年度訴字
第一四○八號中華民國九十二年四月二十三日第一審判決（起訴案號：臺灣臺南地方
法院檢察署九十一年度毒偵緝字第三○八號），提起上訴及移
度毒偵字第八九四號、九十二年度毒偵字第九二二號），提起上訴，本院判決如左：
      主      文
上訴駁回。
      事      實
一、甲○○前於民國八十一、八十三年間，因施用煙毒及違反麻醉藥品管理條例案件
    ，經法院分別判處有期徒刑二年十月及應執行有期徒刑三年六月確定，二案接續
    執行，於八十八年二月十四日執行完畢。又於八十八年間，因違反毒品危害防制
    條例案件，經原審法院以八十八年度毒聲字第一二八五號裁定送勒戒處所執行觀
    察、勒戒後，認有繼續施用毒品之傾向，復經原審法院八十八年度毒聲字第二四
    八八號裁定，令入戒治處所施以強制戒治一年，經戒治期滿三月，戒治期間成績
    評定為合格，由原審法院以八十九年度毒聲字二七三號裁定停止戒治，所餘戒治
    期間付保護管束，嗣甲○○於保護管束期間，因違反保護管束應遵守事項情節重
    大，經原審法院以八十九年度毒聲字第一九八○號裁定撤銷停止戒治，令入強制
    戒治處所施以強制戒治，經強制戒治期滿後，由臺灣臺南地方法院檢察署檢察官
    於九十年九月十日以九十年度戒毒偵字第四六二號為不起訴處分確定在案。詎甲
    ○○猶不知悔改，明知海洛因、安非他命分別係毒品危害防制條例所明定之第一
    、二級毒品，均不得持有及施用，竟另行基於施用第一級毒品海洛因及第二級毒
    品安非他命之概括犯意，於上開不起訴處分確定後五年內，即自九十一年二月初
    某日起至九十二年二月二十四日止，在臺南縣仁德鄉仁愛村仁愛一八號住處及臺
    南市各加油站廁所內等處，以將海洛因摻入香煙內再點燃吸用或以針筒注射方式
    ，連續施用第一級毒品海洛因多次；並自九十一年二月初某日起至九十一年九月
    十九日止，在臺南縣仁德鄉仁愛村仁愛一八號住處及臺南市各加油站廁所內等處
    ，以將安非他命置於燈泡內點火燃燒成煙霧狀吸食之方式，連續施用第二級毒品
    安非他命多次。嗣經警持原審法院核發之搜索票於九十一年二月八日下午四時四
    十分許，在臺南縣仁德鄉仁愛村仁愛一八號住處搜獲其所有供施用毒品用之殘留
    有嗎啡成分之針筒一支、殘留有海洛因成分之塑膠袋二個、殘留有安非他命成分
    之吸管一支及其所有預備供施用毒品用之針筒一支。並於九十一年九月十九日分
    別在臺南市警察局第一分局、臺灣臺南地方法院檢察署採集其尿液檢體送驗，均
    呈嗎啡（海洛因之代謝物）及甲基安非他命陽性反應；再於九十二年二月二十五
    日為警緝獲時採集其尿液檢體送驗，亦呈嗎啡陽性反應，而查悉上情。嗣經臺灣
    臺南地方法院檢察署檢察官聲請原審法院於九十一年十二月二十日以九十一年度
    毒聲字第二一六八號裁定令入戒治處所施以強制戒治一年，並經本院於九十二年
    二月十一日以九十二年度毒抗字第二三號裁定抗告駁回確定在案。
二、案經臺南縣警察局歸仁分局報請臺灣臺南地方法院檢察署檢察官偵查起訴及上訴
    後移送併辦。
      理      由
一、訊據被告甲○○對於右揭時、地連續施用第一級毒品海洛因及第二級毒品安非命
    多次之事實並不否認，惟被告於原審審理時對於右揭時、地連續施用第一級毒品
    海洛因及第二級毒品安非命多次之事實坦承不諱（見原審卷第八八頁，第六九頁
    ），而其於九十一年九月十九日分別在臺南市警察局第一分局、臺灣臺南地方法
    院檢察署開庭時所採集之尿液檢體，經送臺南市衛生局、法務部調查局鑑驗結果
    ，均呈嗎啡陽性反應（按海洛因係由嗎啡經化學合成而製得，經注射進入人體後
    ，因代謝分解成嗎啡，因此施打海洛因後，由尿液中檢驗結果仍為嗎啡反應）及
    甲基安非他命陽性反應，有臺南市衛生局九十一年十月九日（）南市衛驗字第
    九一○六七六號檢驗成績書及法務部調查局九十一年十一月七日調科壹字第０９
    １２３０６０９７０號檢驗通知書，分別附於臺南市警察局第一分局南市警一刑
    偵字第四四○號警卷（第六頁）及九十一年度毒偵緝字第三○八號偵查卷（第二
    八頁）可稽，且其於九十二年二月二十五日為警緝獲後所採集之尿液檢體，經送
    臺南市衛生局檢驗結果，亦呈嗎啡陽性反應，惟未檢出安非他命陽性反應，此亦
    有該局九十二年三月十一日（）南市衛驗字第９２０２００號檢驗成績書一份
    附於原審卷（第八一頁）可參。又扣案之針筒一支經檢驗結果有嗎啡殘留、塑膠
    袋二個經檢驗結果有海洛因殘留、吸管一支經檢驗結果有安非他命殘留等情，亦
    有法務部調查局九十一年六月四日調科壹字第０９１００３２０６１０號檢驗通
    知書一件附卷可參（見九十一年度毒偵字第六二○號偵查卷第一三頁）；此外復
    有被告所有預備供其施用第一級毒品海洛因所用之針筒一支扣案可資佐證，足見
    被告上開自白核與事實相符，應可採信。再被告前於八十八年間，因違反毒品危
    害防制條例案件，經原審法院以八十八年度毒聲字第一二八五號裁定送勒戒處所
    執行觀察、勒戒後，認有繼續施用毒品之傾向，復經本院八十八年度毒聲字第二
    四八八號裁定，令入戒治處所施以強制戒治一年，經戒治期滿三月，戒治期間成
    績評定為合格，由原審法院以八十九年度毒聲字二七三號裁定停止戒治，所餘戒
    治期間付保護管束，嗣甲○○於保護管束期間，因違反保護管束應遵守事項情節
    重大，經原審法院以八十九年度毒聲字第一九八○號裁定撤銷停止戒治，令入強
    制戒治處所施以強制戒治，經強制戒治期滿後，由臺灣臺南地方法院檢察署檢察
    官於九十年九月十日以九十年度戒毒偵字第四六二號為不起訴處分確定，業如前
    述，此有該裁定書五份及處分書一份在卷可佐（見原審卷第一六至第二○頁及九
    十一年度毒偵緝字第三○八號偵查卷第三一頁），其於上開不起訴處分確定後五
    年內，再犯本件毒品危害防制條例第十條之罪，復經原審法院於九十一年十二月
    二十日以九十一年度毒聲字第二一六八號裁定令入戒治處所施以強制戒治一年，
    並經本院於九十二年二月十一日以九十二年度毒抗字第二三號裁定抗告駁回確定
    在案，亦有該裁定書二份附卷可稽。事證明確，被告犯行堪以認定。
二、查海洛因與安非他命依其成癮性、濫用性及對社會危害性之程度，已為毒品危害
    防制條例第二條第二項第一款、第二款分別列為第一級毒品與第二級毒品。核被
    告所為，係犯毒品危害防制條例第十條第一項之施用第一級毒品及同條例第十條
    第二項之施用第二級毒品罪。又被告施用時持有第一級毒品海洛因、第二級毒品
    安非他命之低度行為，已分別為其施用之高度行為所吸收，均不另論罪。被告先
    後多次施用第一級毒品海洛因及第二級毒品安非他命之犯行，均時間緊接，方法
    相同，犯罪構成要件亦相同，顯均係基於概括犯意反覆為之，皆為連續犯，均應
    依刑法第五十六條之規定各論以一罪，並均加重其刑。被告所犯上開二罪間，犯
    意各別，犯罪構成要件亦不同，應予分論併罰。又被告前於八十一、八十三年間
    ，因施用煙毒及違反麻醉藥品管理條例案件，經法院分別判處有期徒刑二年十月
    及應執行有期徒刑三年六月確定，二案接續執行，於八十八年二月十四日執行完
    畢，有臺灣臺南地方法院檢察署刑案資料查註紀錄表一份附於偵查卷及臺灣高等
    法院被告全國前案紀錄表一份附於本院卷可按，五年以內再犯有期徒刑以上之本
    罪，為累犯，應依刑法第四十七條規定，加重其刑，並依刑法第七十條規定遞加
    重其刑。至被告於自九十一年九月二十日起至九十二年二月二十四日止，在臺南
    縣仁德鄉仁愛村仁愛一八號住處及臺南市各加油站廁所內，連續多次施用第一級
    毒品海洛因之犯行，與起訴被告自九十一年二月初某日起至九十一年九月十九日
    止，連續多次施用第一級毒品海洛因之犯罪事實部分具有連續犯之裁判上一罪關
    係，為起訴效力所及，法院自得一併加以審判，附此敘明。
三、原審以被告罪證明確，適用毒品危害防制條例第十條第一項、第二項、第十八條
    第一項前段，刑法第十一條前段、第五十六條、第四十七條、第五十一條第五款
    、第三十八條第一項第二款之規定，並審酌被告施用毒品之犯行，在性質上乃屬
    對自我身心健康之自戕行為，尚未嚴重破壞社會秩序、侵害他人權益，然其前因
    施用毒品經送觀察勒戒及強制戒治後，猶不思戒絕革除惡習，再為本件犯罪，顯
    未因前所受之觀察勒戒及強制戒治處分而記取教訓，及被告犯後坦承犯行等一切
    情狀，以被告為累犯，就連續施用第一級毒品部分，判處有期徒刑八月，扣案之
    殘留有嗎啡成分之針筒一支、殘留有海洛因成分之塑膠袋二個，均沒收銷燬之、
    針筒一支沒收；就連續施用第二級毒品部分，判處有期徒刑五月，扣案之殘留有
    安非他命成分之吸管一支，沒收銷燬之，並定應執行有期徒刑十一月，扣案之殘
    留有嗎啡成分之針筒一支、殘留有海洛因成分之塑膠袋二個、殘留有安非他命成
    分之吸管一支，均沒收銷燬之，針筒一支沒收，認事用法均無違誤，量刑與沒收
    及定應執行刑之諭知亦妥適。公訴人上訴指摘被告另於本件判決前九十一年九月
    十九日起，迄九十二年二月二十五日止，連續在臺南市等處施用第一級毒品，與
    本件有連續犯之裁判上一罪關係，為起訴效力所及，原審未及斟酌審判，難認原
    判決允當云云，因原判決認定之犯罪事實，業已含括此部分，是為無理由，應予
    駁回。
四、臺灣臺南地方法院檢察署九十二年度毒偵字第八九四號及九十二年度毒偵字第九
    二二號移送併辦意旨另略以：被告自九十一年九月十九日起，至九十二年二月十
    五日止，連續在臺南市等地施用第一級毒品海洛因、第二級毒品安非他命，因認
    被告另涉犯毒品危害防制條例第十條第一項之連續施用第一級毒品罪嫌及同條第
    二項之連續施用第二級毒品罪嫌云云。惟查（一）被告自九十一年九月十九日起
    ，至九十二年二月十五日止，連續在臺南市等處施用第一級毒品海洛因部分，業
    經原審法院判決，已如前述。（二）被告自九十一年九月十九日起，至九十二年
    二月十五日止，連續在臺南市等地施用第二級毒品安非他命部分，據被告於本院
    審理時供稱：「（對於九十一年九月十九日在臺灣臺南地方法院檢察署採集其尿
    液檢體送驗，呈嗎啡及甲基安非他命陽性反應；再於九十二年二月二十五日為警
    緝獲時採集其尿液檢體送驗，亦呈嗎啡陽性反應，你施用安非他命的最後一次是
    何時？）（九十一年）九月十九日。」「（你（九十一年）九月十九日到（九十
    二年）二月二十五日這段時間有無施用安非他命？）沒有。」等語（見本院卷九
    十二年六月二十六日審判筆錄），足見被告否認自九十一年九月十九日起至九十
    二年二月十五日止，連續在臺南市等地施用第二級毒品安非他命，而被告於九十
    二年二月二十五日為警緝獲時採集其尿液，經送臺南市衛生局檢驗結果，亦僅呈
    嗎啡（海洛因代謝物）陽性反應，並未檢出安非他命陽性反應，此有該局九十二
    年三月十一日（）南市衛驗字第９２０２００號檢驗成績書一份附於原審卷（
    第八一頁）足參。此外，復查無其他積極證據足資證明被告有此部分之施用第二
    級毒品安非他命，因認此部分不能證明被告犯罪，惟公訴人既認此部分與起訴經
    論科之施用第二級毒品安非他命部分，有連續犯之裁判上一罪關係，此部分爰不
    另為無罪判決之諭知，附此敘明。
據上論結，應依刑事訴訟法第三百六十八條，判決如主文。
本案經檢察官劉欽銘到庭執行職務。
中    華    民    國      九十二      年      七      月        九      日
                                  臺灣高等法院臺南分院刑事第三庭
                                      審判長法官  陳    義    仲
                                            法官  楊    子    莊
                                            法官  陳    清    溪
右正本證明與原本無異。
施用第一級毒品部分如不服本判決，應於判決送達後十日內向本院提出上訴狀，其未
敘述理由者並應於提出上訴狀後十日內向本院補提理由書（應附繕本)。
施用第二級毒品部分不得上訴。
                      法院書記官  趙    玲    瓏
中    華    民    國      九十二      年      七      月        十      日
附錄本案論罪科刑法條：
毒品危害防制條例第十條
施用第一級毒品者，處六月以上五年以下有期徒刑。
施用第二級毒品者，處三年以下有期徒刑。


司法院資訊處製作；財團法人民間司法改革基金會備份。
